臺灣彰化地方法院刑事判決　　　　　　　　　　　　　九十三年度易字第七一五號
　　公　訴　人　臺灣彰化地方法院檢察署檢察官
　　被　　　告　甲○○○
　　　　　　　　乙○○
右列被告等因傷害案件，經檢察官提起公訴（九十二年度調偵字第五○一號），本院
判決如左：
    主  文
甲○○○傷害人之身體，處罰金伍仟元，罰金如易服勞役，以參佰元折算壹日。
乙○○無罪。
    事  實
一、甲○○○於民國九十一年十二月十四日上午十一時許，在其位於彰化縣二林鎮○
    ○里○○街三十五巷十一號之住處前，因與乙○○有退貨糾紛，而與乙○○產生
    爭執，竟基於傷害人身體之犯意，以徒手之方式推碰乙○○，詎因推及乙○○之
    眼鏡，而使之撞及乙○○右眼下方，致乙○○受有右眼下方血腫之傷害。
二、案經乙○○訴由彰化縣警察局二林分局報告臺灣彰化地方法院檢察署檢察官偵查
    起訴。
    理  由
壹、有罪部分：
一、右揭犯罪事實，業據被告甲○○○於本院審理時坦承不諱，核與告訴人乙○○指
    訴之情節相符。此外，並有告訴人乙○○提出之財團法人彰化基督教醫院二林分
    院診斷書附卷可稽，堪認被告前開自白為真實，本案事證明確，被告犯行洵堪認
    定。
二、核被告甲○○○所為，係犯刑法第二百七十七條第一項之普通傷害罪。爰審酌被
    告僅因退貨問題發生爭執，即動手傷害告訴人，惟告訴人所受損害尚非甚鉅及被
    告犯後業已坦承犯行之態度等一切情狀，量處如主文所示之刑，並諭知罰金易服
    勞役之折算標準，以示懲儆。
貳、無罪部分：
一、公訴意旨另略以：被告乙○○於九十一年十二月十四日上午十一時許，在彰化縣
    二林鎮○○里○○街三十五巷十一號前，因與甲○○○有退貨糾紛，而與甲○○
    ○產生爭執，彼此間進而產生拉扯之行為，嗣被告乙○○竟基於傷害人身體之犯
    意，以徒手之方式推碰甲○○○，使甲○○○則受有胸部挫傷及頭暈等傷害，因
    認被告乙○○涉犯刑法第二百七十七條第一項之傷害罪嫌。
二、按犯罪事實，應依證據認定之，無證據不得認定犯罪事實；不能證明被告犯罪或
    其行為不罰者，應諭知無罪之判決，刑事訴訟法第一百五十四條第二項、第三百
    零一條第一項分別定有明文。又告訴人之告訴，係以使被告受刑事追訴為目的，
    是其陳述是否與事實相符，仍應調查其他證據以資審認。另事實之認定，應憑證
    據，如未能發現相當證據，或證據不足以證明，自不能以推測或擬制之方法，以
    為裁判基礎。且認定犯罪事實所憑之證據，雖不以直接證據為限，間接證據亦包
    括在內；然而無論直接或間接證據，其為訴訟上之證明，須於通常一般之人均不
    致有所懷疑，而得確信其為真實之程度者，始得據為有罪之認定，最高法院五十
    二年度臺上字第一三○○號、四十年度臺上字第八六號及七十六年度臺上字第四
    九八六號分別著有判例可資參照。又刑事訴訟法第一百六十一條已於九十一年二
    月八日修正公布，修正後同條第一項規定：檢察官就被告犯罪事實，應負舉證責
    任，並指出證明之方法。因此，檢察官對於起訴之犯罪事實，應負提出證據及說
    服之實質舉證責任。倘其所提出之證據，不足為被告有罪之積極證明，或其闡明
    之證明方法，無從說服法官以形成被告有罪之心證，基於無罪推定之原則，自應
    為被告無罪判決之諭知（最高法院九十二年度臺上字第一二八號判例意旨參照）
    。
三、本件公訴人認被告乙○○涉有右開傷害罪嫌，係以告訴人甲○○○之指訴及其提
    出之診斷書一張為主要論據。訊據被告乙○○固坦承有於右揭時地與告訴人發生
    拉扯，惟堅決否認有何傷害犯行，辯稱：伊與告訴人的兒子陳建宏達成以四成價
    格退貨，並將錢及帳單交給渠等，但是告訴人不接受，才發生拉扯、搶貨情事，
    告訴人係因拉扯自己跌倒，伊並未打告訴人，告訴人係因年紀大才會有胸悶之症
    狀，與伊無關等語。經查：據告訴人提出之財團法人彰化基督教醫院二林分院診
    斷書，其上記載告訴人之症狀經診斷為：「疑似胸部挫傷；頭暈。」，而經
    本院向財團法人彰化基督教醫院二林分院函查告訴人究竟有無成傷乙節，據該院
    函覆結果為：「據病歷記載，當時並無明顯外傷，故予以『疑似』之診斷。」，
    有該院九十三年九月九日彰基二字第九三○九○九號函附卷可稽，則當時既無明
    顯之外傷，該診斷書所載「『疑似』胸部挫傷」等語，應僅係推測之詞，實乏其
    他積極證據證明告訴人胸部確受有挫傷之傷害；至所記載之「頭暈」症狀，本無
    從自外查悉，此部份無非係告訴人之主觀陳述，亦乏其他積極證據足資證明。此
    外，復查無其他告訴人受有何傷害之事證，尚難憑此逕認被告乙○○有何告訴人
    所指訴之傷害犯行。
四、綜上，公訴人所舉之證據尚不足以證明被告乙○○有何傷害告訴人甲○○○之犯
    行，而未達確信被告乙○○確曾犯罪之程度，而有合理懷疑之存在，無從說服法
    院以形成被告乙○○有罪之心證；此外，復查無其他積極證據足資認定被告乙○
    ○有何公訴人所指之犯行，揆諸首揭法律及判例意旨，應認不能證明被告乙○○
    犯罪，爰為被告乙○○無罪判決之諭知。
據上論斷，應依刑事訴訟法第二百九十九條第一項前段、第三百零一條第一項，刑法
第二百七十七條第一項、第四十二條第二項，罰金罰鍰提高標準條例第一條前段、第
二條，判決如主文。
本案經檢察官陳德芳到庭執行職務。
中      華      民      國    九十三    年      十      月      五      日
                                臺灣彰化地方法院刑事第三庭
                                    審判長法官      李  進  清
                                    法      官      高  文  崇
      法      官      紀  佳  良
右正本證明與原本無異。
如不服本判決，應於判決送達後十日內向本院提出上訴狀( 須附繕本 )。
                                    法院書記官      陳  鍚  威
中      華      民      國    九十三    年      十      月     十八     日
附錄本案論罪科刑法條：
刑法第二百七十七條第一項：
傷害人之身體或健康者，處三年以下有期徒刑、拘役或一千元以下罰金。
